【裁判字號】    99,上訴,619
【裁判日期】    990408
【裁判案由】    違反毒品危害防制條例
【裁判全文】
臺灣高等法院高雄分院刑事判決         99年度上訴字第619號
上  訴  人
即  被  告  甲○○
上列上訴人因違反毒品危害防制條例案件，不服臺灣高雄地方法
院99年度審訴字第284 號中華民國99年3 月8 日第一審判決（起
訴案號：臺灣高雄地方法院檢察署98年度偵字第6591號），提起
上訴，本院判決如下：
     主  文
上訴駁回。
     理  由
一、按不服地方法院之第一審判決而上訴者，應向管轄第二審之
    高等法院為之。上訴書狀應敘述具體理由。上訴書狀未敘述
    上訴理由者，應於上訴期間屆滿後20日內補提理由書於原審
    法院，逾期未補提者，原審法院應定期間先命補正。第二審
    法院認為上訴書狀未敘述理由或上訴有第362 條前段之情形
    者，應以判決駁回之。但其情形可以補正而未經原審法院命
    其補正者，審判長應定期間先命補正。刑事訴訟法第361 條
    、第367 條，分別定有明文。所謂不服第一審判決之具體理
    由，必係依據卷內既有訴訟資料或提出新事證，指摘或表明
    第一審判決有何採證認事、用法或量刑等足以影響判決本旨
    之不當或違法，而構成應予撤銷之具體事由，始克當之（例
    如：依憑證據法則具體指出所採證據何以不具證據能力，或
    依憑卷證資料，明確指出所為證據證明力之判斷如何違背經
    驗、論理法則）；倘僅泛言原判決認定事實錯誤、違背法令
    、量刑失之過重或輕縱，而未依上揭意旨指出具體事由，或
    形式上雖已指出具體事由，然該事由縱使屬實，亦不足以認
    為原判決有何不當或違法者（例如：對不具有調查必要性之
    證據，法院未依聲請調查亦未說明理由，或援用證據不當，
    但除去該證據仍應為同一事實之認定），皆難謂係具體理由
    ，俾與第二審上訴制度旨在請求第二審法院撤銷、變更第一
    審不當或違法之判決，以實現個案救濟之立法目的相契合，
    並節制濫行上訴（最高法院97年度臺上字第892 號判決參照
    ）。是以上訴人之上訴書狀或補提之上訴理由書，雖有敘述
    上訴理由，惟並未具體敘述第一審判決有上述違法、不當情
    形，即與未敘述具體理由無異，其所為上訴，即不符合上訴
    之法定要件。
二、本件原判決以上訴人即被告甲○○所犯施用第一級毒品罪、
    持有第一級毒品罪均罪證明確，分別量處有期徒刑1 年、3
    月，並定其應執行刑為有期徒刑1 年1 月，已詳敘所憑之證
    據與認定之理由。所為論敘，經核並無違背經驗法則或論理
    法則，量刑亦屬允當。被告上訴意旨略以：被告係自首，惟
    未能依刑法第62條規定減刑，且施用毒品前之持有毒品行為
    ，應為施用行為所吸收，原判決竟仍依持有毒品罪判刑，實
    有不當云云。惟查：被告甲○○前因施用毒品案件，經法院
    裁定送觀察、勒戒、強制戒治執行完畢後，仍於98年10月22
    日下午7 時許，在高雄市前鎮區前鎮河旁之廟宇廁所內，以
    注射方式施用第一級毒品海洛因1 次。又於同年月23日上午
    10時30分許，在高雄縣鳳山市○○○路「肯德基」速食店前
    ，向某真實姓名、年籍不詳之綽號「枝仔」之成年男子，以
    新臺幣500 元之價格，購入第一級毒品海洛因1 包持有。嗣
    於同日上午11時許，在高雄市○鎮區○○路582 巷11號前，
    為警盤查，甲○○主動將其置於長褲口袋未及施用之海洛因
    1 小包（驗前淨重0.053 公克，驗餘淨重0.044 公克）供警
    查扣，並向員警坦承施用第一級毒品之犯行，自首而接受裁
    判等情，業據原審依被告之自白，及高雄市立凱旋醫院98年
    11月5 日濫用藥物尿液檢驗報告、高雄市政府警察局前鎮分
    局查獲煙毒麻醉藥品案件犯罪嫌疑人姓名對照表、高雄市立
    凱旋醫院98年11月30日濫用藥物成品檢驗鑑定書各1 份、扣
    案之海洛因1 包等證據資料，認被告上揭施用、持有第一級
    毒品犯行之事證明確，而予論處；並已審酌被告施用毒品戕
    害自身身心健康，亦間接影響社會治安，前經觀察、勒戒、
    強制戒治後，仍未能戒斷毒癮，復又3 次再犯毒品案件經判
    處徒刑確定，且有麻醉藥品管理條例、肅清煙毒條例、竊盜
    等多項前科及執行紀錄，又甫於98年10月1 日因施用毒品案
    件執行完畢出監，即再犯本件施用及持有毒品犯行，對毒品
    之依賴情形非輕，平日素行非佳，惟嗣後前往高雄市立凱旋
    醫院進行美沙冬門診治療，及犯後坦承犯行、所持有毒品之
    數量非多等一切情狀，而於法定刑度內分別量處有期徒刑1
    年、3 月，定應執行刑為1 年1 月。經核原審認事用法均無
    不合，量刑亦屬妥適。且原審已認定被告所犯上揭2 罪均合
    於自首規定，而依法均予減輕其刑（見原判決書第3 頁）；
    又被告係於98年10月22日19時許施用海洛因後，再於翌（23
    ）日早上另外購買扣案海洛因1 包，尚未施用即被查獲之事
    實，業據被告於原審審理時供明在卷（見原審卷第24頁），
    則被告於98年10月22日施用海洛因前之持有海洛因行為固為
    該次施用行為所吸收，惟其於翌日另外購買之海洛因持有行
    為，係另行起意後之單獨持有海洛因行為，與其前次施用海
    洛因行為無涉，自不為前次施用海洛因行為所吸收甚明。被
    告空言遭查獲毒品係前次施用所留下，應為施用行為所吸收
    云云，顯屬卸責之詞，毫無足採。被告上訴理由所稱各節，
    顯非依據卷內既有訴訟資料或提出新事證表明原審判決有何
    不當或違法之具體事由。是原審判決並無不當或違法，應認
    檢察官提起上訴未依據卷內證據資料敘述具體理由之違背法
    律上程式。
三、綜上所述，被告之上訴理由，不能認係依據卷內訴訟資料指
    摘或表明原審判決有何採證、認事、用法或量刑等足以影響
    判決本旨之不當或違法，而構成應予撤銷之具體事由，其僅
    徒憑己意請求從重量刑，難謂適法之上訴理由。揆諸上揭規
    定，本件上訴人之上訴屬違背法律上之程式，應依法予以駁
    回，爰不經言詞辯論逕行判決。
據上論斷，應依刑事訴訟法第367 條前段、第372 條，判決如主
文。
中    華    民    國    99    年    4     月    8     日
                    刑事第十庭  審判長法  官 陳中和
                                      法  官 李政庭
                                      法  官 林水城
以上正本證明與原本無異。
持有第一級毒品罪部分不得上訴
施用第一級毒品罪部分如不服本判決應於收受本判決後10日內向
本院提出上訴書狀，其未敘述上訴理由者，並得於提起上訴後10
日內向本院補提理由書狀（均須按他造當事人之人數附繕本）「
切勿逕送上級法院」。
中    華    民    國    99    年    4     月    8     日
                                      書記官 蔡佳君

司法院資訊處製作；財團法人民間司法改革基金會備份。
